臺灣高等法院刑事裁定　　　　　　　 100年度交抗字第1039號
抗　告　人
即受處分人　康普企業有限公司
法定代表人　賴朝冬
上列抗告人因違反道路交通管理處罰條例案件，不服臺灣臺北地
方法院，中華民國100年7月11日所為裁定（100年度交聲字第310
號），提起抗告，本院裁定如下：
    主  文
抗告駁回。
    理  由
一、原裁定意旨略以：受處分人所有車牌BY-1565號自用小客車
    （下稱本案車輛）於民國99年2月19日12時許，在臺北市○
    ○○道120巷巷口，因「紅燈越線」，為警依採證照片舉發
    ，經臺北市交通事件裁決所（下稱原處分機關）依道路交通
    管理處罰條例第60條第2項第3款之規定，裁處罰鍰新臺幣（
    下同）1,200元。受處分人之代表人雖以本案車輛不是紅燈
    越線，應該是紅燈時車子要停止。車子在停止狀態下逾越停
    車線才是處罰的要件，伊越線時，車子不是停止狀態。所謂
    停止狀態，應指隨著時間過去，車子的速度依然保持時速0
    公里之狀態。但從警方的取締照片，顯示車子是在減速狀態
    ，與裁決所處罰條文的要件不符。另外，紅燈時，車子停止
    超越停止線，交通部於95年5月24日宣布，自95年7月1日起
    不處罰云云。惟查：(一)受處分人所有之本案車輛，於上揭時
    、地，因號誌為紅燈之際，車身超越停止線而為違規測照相
    機照相之事實，為受處分人之代表人所不否認，核與臺北市
    政府警察局萬華分局99年4月14日北市警萬交字第099354664
    00號函、違規照片2幀所示情形相符，堪認無訛。依照片顯
    示，當時本案車輛除後車輪外，其前輪、大部分車身均已超
    越該路口白色停止線。編號1照片顯示，紅燈亮後2.2秒，本
    案車輛前輪壓觸停止線前之感應電圈後，電腦自動偵照第2
    張照片即編號2照片。編號2之照片則顯示於紅燈亮啟3.1 秒
    後，受處分人所有之本案車輛車速為每小時12公里，足見受
    處分人確有不遵守交通標線指示而紅燈越線之違規事實，堪
    以認定。(二)另按汽車駕駛人，行經有燈光號誌管制之交岔路
    口闖紅燈者，處1,800元以上5,400元以下罰鍰，道路交通管
    理處罰條例第53條1項亦有明文。而「紅燈越線」之要件，
    應指燈號轉為紅燈後，車輛超越地面所畫設之停止標線，至
    於越線後，車輛是否停止，則係是否另有闖紅燈、紅燈右轉
    之違規行為，此由道路交通標誌標線號誌設置規則第170 條
    第1項前段、第2項前段、道路交通管理處罰條例第53條第1
    項、第60條第2項第3款等規定解釋自明。本案車輛原行駛在
    前述道路之最內側車道，於路口號誌轉為紅燈後，超越停止
    線，並於轉為紅燈後3.1秒，仍維持12公里之時速，故依採
    證照片所示，可判斷本案車輛於紅燈亮時，確已超越停止線
    。雖本案車輛於超越停止線後，尚未停止，但採證照片既尚
    無法證明本案車輛有繼續行駛而闖紅燈之違規行為，故警方
    依「紅燈越線」舉發，原處分機關依受處分人不遵守道路交
    通標線、號誌之指示，而裁處前述罰鍰並無違誤。受處分人
    之代表人所稱：紅燈越線，應該是紅燈時車子要停止，車子
    在停止狀態下逾越停車線才是處罰的要件，伊越線時，是處
    於遇見紅燈剎車中，尚未靜止，且於此狀況下，伊一定會倒
    車回停止線後，是照相機取相時機太早，未能顯示最終之事
    實云云，顯係對「紅燈越線」之要件有所誤解，所辯應不足
    採。(三)另違反道路交通管理事件統一裁罰基準及處理細則第
    12條雖規定：行為人有駕駛汽車於號誌燈號變換之際，因未
    能依號誌指示及時停止，致前懸部分伸越停止線，惟前輪尚
    未超越該停止線，而未嚴重危害交通安全、秩序或發生交通
    事故，且情節輕微，以不舉發為適當者，交通勤務警察或依
    法令執行交通稽查任務人員得對其施以勸導，免予舉發。但
    本案車輛係於紅燈亮時，超越停止線，且車輛前輪及大部分
    車身均已超越停止線，與前揭規定僅車輛前懸部分申越停止
    線之情形不同，自無執法人員得審酌情節是否輕微，而得裁
    量免予舉發之餘地。受處分之代表人所稱：紅燈時，車子停
    止超越停止線，並未停止於斑馬線上，未妨害行人通行，應
    屬「微罪不罰」，交通部亦已宣布不處罰云云，尚有誤會。
    其餘，受處分人於異議狀所稱：舉發本案係觸犯恐嚇罪、原
    處分機關無審理能力、此案件違反誠信原則及物之瑕疵擔保
    責任云云，均與本案認定是否有紅燈越線之事實無關，亦不
    足採信。(四)綜上，原處分機關之前揭裁處，核無違法或其他
    不當之情形，受處分人聲明異議為無理由，應予駁回等語。
二、抗告意旨略以：本案是依道路交通管理處罰條例第60條第2
    項第3款「不遵守道路交通標誌、標線、號誌之指示」來處
    罰，且以唯一之根據：標線。此標線被舉發單位、臺北市交
    通事件裁決所及原審法官認定是紅綠燈下方路面上的白色橫
    線，此白色橫線被交通工程設置單位定名為「停止線」。原
    審法官在裁定時就是以本案車輛與停止線之法律關係來論述
    。而此停止線當然不是指說此白線要停止在此地面上，而是
    指示車輛要停止在此線之後，故此線是用於規範停止狀態的
    車輛，不是用於規範非停止狀態的車輛。本案由舉發照片已
    可證明本案車輛當時並不是處在停止狀態，自與道路交通管
    理處罰條例第60條第2項第3款所述標線之停止線的法律關係
    無涉，原裁定誤會抗告人對條例條文之了解能力。爰依法提
    起抗告，請求撤銷原裁定，更為免罰之諭知云云。
三、經查：按「汽車駕駛人，駕駛汽車有下列情形之一，而本章
    各條無處罰之規定者，處900以上1,800元以下罰鍰：…三不
    遵守道路交通標誌、標線、號誌之指示。…」、「汽車駕駛
    人之行為有下列情形之一，當場不能或不宜攔截製單舉發者
    ，得逕行舉發：…七經以科學儀器取得證據資料證明其行為
    違規。」道路交通管理處罰條例第60條第2項第3款、第7條
    之2第1項第7款分別定有明文。本件抗告人所有車牌BY-1565
    號小客車於99年2月19日中午12時許，行經臺北是艋舺大道
    120巷巷口時（東往西方向）時，因紅燈越線臨停，經該路
    口設置之自動照相儀器採證後，為警逕行舉發，有臺北市政
    府警察局北市警交大字第A00000000號舉發違反道路交通管
    理事件通知單1紙、採證照片2幀、臺北市政府警察局萬華分
    局99年4月14日北市警萬分交字第09935466400號函文1份等
    在卷可憑。抗告人「不遵守道路交通號誌之指示」（紅燈越
    線臨停）違規事證明確。抗告意旨雖以其車輛當時並非處於
    停止狀態，與道路交通管理處罰條例第60條第2項第3款所述
    情形不符云云。惟按停止線，用以指示行駛車輛停止之界限
    ，車輛停止時，其前懸部分不得伸越該線；本標線為白實線
    ，寬30至40公分，依遵行方向之路面寬度劃設之；行車管制
    號誌之圓形紅燈燈號顯示之意義為「車輛面對圓形紅燈表示
    禁止通行，不得超越停止線或進入路口」，道路交通標誌標
    線號誌設置規則第170條第1項前段、第2項前段、第206條第
    5項第1款分別定有明文。而依卷附之上開採證照片2幀及臺
    北市政府警察局萬華分局99年4月14日北市警萬分交字第099
    35466400函文，可知本件抗告人所有之自用小客車行經艋舺
    大道120巷巷口（東向西）時，行進方向號誌已紅燈燈亮起
    2.2秒前輪壓觸停止線之感應電圈後，由電腦自動測照第2張
    3.1秒（車速12公里）等情，堪認抗告人確有駕車不遵守道
    路交通號誌之指示（紅燈越線臨停）之違規行為無訛。綜上
    所述，原處分機關依道路交通管理處罰條例第60條第2項第3
    款之規定，裁處抗告人罰鍰1,200元，核無違誤。原審駁回
    抗告人異議之聲明，要無不合。抗告意旨猶執陳詞，指摘原
    裁定不當，自非可採，應予駁回。
四、據上論結，應依道路交通事件處理辦法第25條，刑事訴訟
    法第412條，裁定如主文。
中    華    民    國   100    年    8     月    8     日
                  刑事第七庭  審判長法  官  陳憲裕
                                    法  官  游紅桃
                                    法  官  楊智勝
以上正本證明與原本無異。
不得再抗告。
                                    書記官  林桂玉
中    華    民    國   100    年    8     月    9     日